臺灣臺北地方法院刑事判決　　　　　　　95年度訴字第1055號
公　訴　人　臺灣臺北地方法院檢察署檢察官
被　　　告　丁○○
　　　　　　　　　　原住臺北市.
　　　　　　　　　　原住臺北市.
　　　　　　　　　　（另案羈押於臺北看守所）
上列被告因毒品危害防制條例案件，經檢察官提起公訴（95年度
偵字第8345號、第10386號），本院判決如下：
    主  文
丁○○連續轉讓第一級毒品，累犯，處有期徒刑壹年肆月，扣案
第一級毒品海洛因伍包（合計毛重一點四零公克，合計淨重零點
二八公克）均沒收銷燬之，外包裝袋伍個均沒收；又連續轉讓第
二級毒品，累犯，處有期徒刑捌月，扣案第二級毒品安非他命
包（合計毛重一點三公克，合計淨重一點零公克）均沒收銷燬之
，外包裝袋個均沒收。應執行有期徒刑壹年拾月，扣案第一級
毒品海洛因伍包（合計毛重一點四零公克，合計淨重零點二八公
克）及第二級毒品安非他命包（合計毛重一點三公克，合計淨
重一點零公克）均沒收銷燬之，外包裝袋捌個均沒收。
    事  實
一、丁○○曾因犯賭博案件，經本院以91年度易字第1659號刑事
    判決判處有期徒刑6 月確定，並於民國93年10月12日縮刑期
    滿執行完畢出監。詎仍不知悔改，明知海洛因及安非他命分
    別為毒品危害防制條例第2 條第2 項第1 、2 款所規定之第
    一、二級毒品，依法不得持有或轉讓，竟基於轉讓第一、二
    級毒品之概括犯意，自95年1 月間起至同年3 月底止，在其
    位於臺北縣新店市○○路○ 段46號6 樓及臺北縣新店市○○
    路16號6 樓之住處內，連續多次無償轉讓海洛因及安非他命
    予其表兄甲○○、女友乙○○使用，另提供海洛因與友人丙○○，藉以唆使丙○○共同前往竊取他人車牌供其使用（竊
    盜部分於本院另案審理中）。嗣於95年3 月30日晚間11時30
    分許，為警持票搜索其位於臺北縣新店市○○路16號6 樓住
    處時，發現甲○○、乙○○在場，並當場扣得丁○○所有之
    第一級毒品海洛因5 包（合計毛重1.40公克，合計淨重0.28
    公克）、第二級毒品安非他命3 包（合計毛重1.3 公克，合
    計淨重1.0 公克）、吸食器1 組、針筒9 支、剷子4 支、車
    牌7 面，始查悉上情。
二、案經臺北市政府文山第一分局移請臺灣臺北地方法院檢察署
    檢察官偵查起訴。
    理  由
一、證據能力之判斷
  (一)被告丁○○除認證人甲○○、乙○○於警詢所述及證人丙○○於警詢、偵訊中所言不實外，對於下列其他各項證據方法
    ，均未爭執其證據能力，並同意作為證據（見本院卷第59至
    60頁），本院審酌其作成時之情況，認為並無不適當之情事
    ，均得作為證據。
  (二)按被告以外之人於審判外之言詞或書面陳述，除法律有規定
    者外，不得作為證據，刑事訴訟法第159 條第1 項固有明文
    。惟查：
  (1)被告以外之人於檢察事務官、司法警察官或司法警察調查中
    所為之陳述，與審判中不符時，其先前之陳述具有較可信之
    特別情況，且為證明犯罪事實存否所必要者，得為證據，刑
    事訴訟法第159 條之2 定有明文。經查，證人甲○○於警詢
    時所為陳述，與其於本院審理中所言不相符之處，因警詢乃
    甫為警查獲之際，尚無時間思考如何匿、飾、增、減，亦無
    與被告勾串供詞之機會，動機較為純正，且距離案發時間較
    近，記憶較為清晰，此據證人甲○○於本院審理中自承：「
    我忘記了，我現在的記憶不清楚」等語可佐（見本院卷第12
    7 頁），是其於警詢時陳述，顯有特別可信之情況，又為證
    明被告轉讓毒品犯罪事實所必要，應認具有證據能力。
  (2)按被告以外之人於審判中有傳喚不到或到庭後無正當理由而
    拒絕陳述者，其於檢察事務官、司法警察官或司法警察調查
    中所為之陳述，經證明具有可信之特別情況，且為證明犯罪
    事實之存否所必要者，得為證據，刑事訴訟法第159 條之3
    第3 款、第4 款定有明文。而此條文各款所揭示之不能陳述
    之事由，係參考日本刑事訴訟法第321 條之立法例而設，該
    國判例認為其刑事訴訟法第321 條第1 款所定不能陳述之情
    形係屬於例示性之規定，而非限制性之規定，故陳述人即使
    於審判中出庭，但沈默不語或依法拒絕證言或因情緒激動不
    能言語，亦符合所謂不能陳述之要件（札幌高判昭25年7 月
    10日高刑集3.2.2003；最裁昭44年12月4 日刑集23.12.1546
    ；札幌高函館支判昭26年7 月30日高刑集4.7.936） ，由此
    立法解釋推知，倘陳述人於審判中依法拒絕證言，其於警察
    調查中所為之陳述，又可證明具有可信之特別情況，且為證
    明犯罪事實之存否所必要者，應可類推適用刑事訴訟法第15
    9 條之3 第4 款之規定，賦予其證據能力。經查，證人乙○○經本院合法傳喚、拘提均未到庭陳述，此有送達回證及拘
    票在卷可按（見本院卷第87頁、第152 至154 頁），是證人
    乙○○經合法傳喚、拘提均不到庭作證，衡諸其係被告女友
    ，應無故意陷被告於罪之可能，況為警查獲旋即製作筆錄，
    尚無與被告勾串證詞之機會，是其於警詢時陳述，顯有特別
    可信之情況，又為證明被告轉讓毒品犯罪事實所必要，應認
    具有證據能力。另證人丙○○雖經本院傳喚到庭，但依刑事
    訴訟法第181 條規定，拒絕證言，故揆諸前揭說明，應可類
    推適用刑事訴訟法第159 條之3 之規定，認其於警詢時之陳
    述，有同上較可信之情況，並為證明被告轉讓毒品犯罪事實
    所必要，亦認具有證據能力。
  (3)又按被告以外之人於偵查中向檢察官所為之陳述，除顯有不
    可信之情況者外，得為證據，且證人依法應具結而未具結者
    ，其證言或鑑定意見，不得作為證據，刑事訴訟法第159 條
    之1 第2 項、第158 條之3 分別定有明文。查證人丙○○於
    95年6 月13日受檢察官訊問時，已依法具結而為陳述，且其
    供稱被告教唆其竊取車牌一節，亦經其坦承不諱，並在被告
    住處扣得車牌7 面足佐，丙○○業經本院以95年度易字第21
    27號刑事判決判處有期徒刑1 年在案（見本院卷第116 至11
    7 頁），綜合上情，難認丙○○之陳述有何顯不可信之情形
    ，揆諸前揭法條規定，應認其偵訊中之陳述，亦具證據能力
    。
二、認定事實所憑之證據及理由
    訊據被告丁○○固不否認與乙○○共同施用安非他命、甲○○曾取用其所有之海洛因及安非他命，但矢口否認有何轉讓
    毒品予乙○○、甲○○或丙○○之犯行，辯稱：伊與乙○○
    一起擺攤賺錢，用共同賺得之金錢購買毒品一起施用，並非
    轉讓；而甲○○未經伊同意自行取用伊擺放在住處之海洛因
    或安非他命，非伊主動轉讓予甲○○；伊從未提供毒品給丙○○，丙○○乃挾怨報復伊供出竊盜車牌之犯行云云。惟查
    ：
  (一)被告轉讓第一級毒品海洛因及第二級毒品安非他命予甲○○
    、乙○○之事實，已經被告於警詢時自承：「甲○○是我表
    哥，他來找我，他也是有在用，有在吸安非他命，因為他常
    常沒錢去買，都叫我弄一點給他」、「我弄一點給他，分一
    點給他」、「乙○○是我女朋友，他本身也有在用在吸食安
    非他命」、「如果說我買回來以後就是都會一起用」等語，
    於偵訊時亦稱：「甲○○是我表哥」、「他跟我要我給他」
    、「我女朋友跟我在一起…買回來就是一起用」等語明確（
    見本院卷第71頁勘驗筆錄），證人乙○○於警詢時亦稱：「
    我去丁○○家如他有就向他要來吸食，沒有給丁○○錢，都
    是我去他家他給我吸食」、「我是去他家幫忙帶小孩，有時
    就用」等情屬實（見95年度偵字第8345號卷二第28頁），而
    證人甲○○於警詢時陳述：「因我表弟丁○○有吸食安非他
    命所以我都向他要來吸食，沒有給我表弟錢，都是我去他家
    他給我吸食」等語（95年度偵字第8345號卷二第23頁），又
    於本院審理中補稱：「被告也沒有跟我說不能拿」、「是從
    被告家裡桌下，我從桌下拿出來的。二人一起用」、「（問
    ：你們一起用那些毒品？）海洛因、安非他命都有」等情綦
    詳（見本院卷第127 頁），且查證人甲○○於95年3 月30日
    晚間11時30分許為警查獲後採尿送驗結果，呈嗎啡及甲基安
    非他命陽性反應，此有本院95年度訴字第485 號刑事判決在
    卷足憑（見本院卷第62至63頁、第77頁），另於95年1 月13
    日下午4 時30分許，為警持票搜索被告當時位於臺北縣新店
    市○○路○ 段46號6 樓住處時，甲○○、乙○○亦在場，並
    採集渠等尿液送驗結果，分別呈嗎啡陽性及甲基安非他命陽
    性反應，有臺灣臺北地方法院檢察署檢察官起訴書各1 份可
    考（見95年度偵字第8345號卷第77至78頁、第81至83頁），
    堪以佐證被告轉讓毒品係供甲○○、乙○○施用之事實。至
    被告事後雖改以上開情詞置辯，惟其辯解與證人乙○○、甲○○之陳述均不相符，況縱被告提供毒品與乙○○、甲○○
    而一起施用，然被告既將部分毒品交付他人並置於他人實力
    支配之下且由他人施用，仍無礙於轉讓毒品罪責之成立，是
    被告所辯，俱無可取。
  (二)而被告轉讓第一級毒品海洛因予丙○○之部分，則據證人丙○○於檢察官偵訊時具結證述：「我是分2 次偷7 面車牌，
    每次丁○○都拿1 小包的價值約1 千元的海洛因給我」（見
    95年度偵字第8345號卷第75頁反面）、於警詢時亦稱：「丁○○要我竊取車牌給他使用，交給他之後他就拿2 小包約新
    臺幣2000元之海洛因給我吸食，作為竊取車牌之代價」等語
    （見95年度偵字第10386 號卷第8 頁反面），均甚一致，且
    經警於95年3 月30日持票搜索被告位於臺北縣新店市○○路
    16號6 樓頂樓加蓋之住處時，確搜得車牌7 面扣案可佐（見
    95年度偵字第8345號卷二第12頁），而丙○○因此竊盜犯行
    ，業經本院以95年度易字第2127號刑事判決判處有期徒刑1
    年，亦有判決書1 份在卷足憑（見本院卷第116 至118 頁）
    ，堪以認定被告轉讓第一級毒品海洛因予丙○○藉以唆使偷
    竊車牌為真。而被告雖否認有何教唆丙○○偷竊車牌之犯行
    ，然扣案7 面車牌既在被告住處扣得，則被告空言否認，實
    難採信。
  (三)此外，復有扣案白色粉末5 包（合計毛重1.40公克，合計淨
    重0.28公克）及白色結晶3 包（合計毛重1.3 公克，合計淨
    重1.0 公克），經臺北市政府警察局文山第一分局以聯勤20
    4 廠製造之煙毒品檢驗A 包試劑初步檢驗、經法務部調查局
    以化學呈色法、氣相層析質譜儀分析法鑑驗結果，分別含第
    一級毒品海洛因及第二級毒品安非他命成分明確，此有初步
    檢驗報告單及鑑定通知書附卷足憑（見95年度偵字第8345號
    卷二第33、34、69頁），益可佐證被告持有第一級毒品海洛
    因及第二級毒品安非他命並轉讓他人施用之犯行。
  (四)綜上，本案事證明確，被告多次轉讓第一級毒品、第二級毒
    品予甲○○、乙○○、丙○○等犯行，洵堪認定，應予依法
    論罪科刑。
三、論罪科刑之依據
  (一)查被告行為後，刑法於94年1 月7 日修正通過，於94年2 月
    2 日公布，於95年7 月1 日施行，其中刪除刑法第56條，並
    修正第2 條、第47條、第51條等規定。按行為後法律有變更
    者，適用行為時之法律，但行為後之法律有利於行為人者，
    適用最有利於行為人之法律，現行刑法第2 條第1 項訂有明
    文。此條規定乃與刑法第1 條罪刑法定主義契合，而貫徹法
    律禁止溯及既往原則，係規範行為後法律變更所生新舊法律
    比較適用之準據法，是刑法第2 條本身雖經修正，但刑法第
    2 條既屬適用法律之準據法，本身尚無比較新舊法之問題，
    應一律適用裁判時之現行刑法第2 條規定以決定適用之刑罰
    法律，先予辨明。又以本次刑法修正之比較新舊法，應就罪
    刑有關之共犯、未遂犯、想像競合犯、牽連犯、連續犯、結
    合犯，以及累犯加重、自首減輕暨其他法定加減原因（如身
    分加減）與加減例等一切情形，綜其全部罪刑之結果而為比
    較，最高法院95年5 月23日著有95年度第8 次刑庭會議決議
    可資參照。經查：
  (1)刑法第56條連續犯之規定業於94年2 月2 日修正公布刪除，
    是於新法修正施行後，被告之數犯罪行為，即須分論併罰。
    此刪除雖非犯罪構成要件之變更，但顯已影響行為人刑罰之
    法律效果，自屬法律有變更，依新法第2 條第1 項規定，比
    較新、舊法結果，仍應適用較有利於被告之行為時法律即舊
    法論以連續犯，此亦有最高法院95年度第8 次刑事庭會議決
    議參照。
  (2)被告於前次有期徒刑執行完畢後5 年以內再故意犯本件有期
    徒刑以上之罪，不論依修正前之刑法第47條，或修正後之刑
    法第47條第1 項之規定，均構成累犯，對被告而言並無有利
    或不利之情形，故依刑法第2 條第1 項前段規定，應逕依修
    正前之刑法第47條，論以累犯，並加重其刑。
  (3)刑法第51條第5 款亦經修正，修正前之規定為：「數罪併罰
    ，分別宣告其罪之刑，依左列各款定其應執行者：五、宣告
    多數有期徒刑者，於各刑中之最長期以上，各刑合併之刑期
    以下，定其刑期。但不得逾20年」，修正後之刑法第51條第
    5 款則為：「宣告多數有期徒刑者，於各刑中之最長期以上
    ，各刑合併之刑期以下，定其刑期。但不得逾30年」，比較
    結果，修正後刑法第51條第5 款規定較不利於被告，是依刑
    法第2 條第1 項前段之規定，仍應依被告行為時即修正前刑
    法第51條第5 款之規定，定其應執行之刑。
  (4)經綜合上述各條文修正前、後之比較，揆諸前揭最高法院決
    議及修正後刑法第2 條第1 項前段、後段規定之「從舊、從
    輕」原則，自應適用被告行為時之法律，即修正前刑法之相
    關規定及罰金罰鍰提高標準條例第1 條前段、第2 條規定，
    予以論處。
  (二)核被告所為，係犯毒品危害防制條例第8 條第1 項轉讓第一
    級毒品罪及同條第2 項轉讓第二級毒品罪。其持有第一級毒
    品海洛因、持有第二級毒品安非他命之行為，分別為轉讓行
    為所吸收，均不另論罪。被告自95年1 月起至3 月底止，多
    次轉讓第一級毒品海洛因予甲○○、乙○○、轉讓第一級毒
    品海洛因予丙○○等犯行，均係時間緊接，罪名與犯罪構成
    要件相同，顯係基於概括犯意而為，應依修正前刑法第56條
    連續犯之規定，分別論以一罪，並分別加重其刑。又被告連
    續轉讓第一級毒品之犯行與連續轉讓第二級毒品之犯行，犯
    意各別，行為互殊，應予分論併罰。再查被告曾因賭博案件
    ，經本院以91年度易字第1659號刑事判決判處有期徒刑6 月
    確定，嗣於93年10月12日縮刑期滿執行完畢出監等情，亦有
    臺灣高等法院被告前案紀錄表1 份在卷足憑（見本院卷第13
    6 至147 頁），是被告於前次徒刑之執行完畢後，5 年以內
    故意再犯本件有期徒刑以上之罪，為累犯，應分別加重其刑
    。爰審酌被告明知毒品對於人體健康之戕害，竟將毒品轉讓
    供甲○○、乙○○、丙○○施用，而有危害社會秩序之可能
    ，且被告於本院審理中矢口否認犯行，顯無悔意等一切情狀
    ，分別量處有期徒刑1 年4 月、有期徒刑8 月，並定其應執
    行之刑為有期徒刑1 年10月，以示懲儆。
  (三)末查，扣案白色粉末5 包（合計毛重1.40公克，合計淨重0.
    28公克）及白色結晶3 包（合計毛重1.3 公克，合計淨重1.
    0 公克），經送驗分別含毒品危害防制條例第2 條第2 項第
    1 款第一級毒品海洛因成分及第二級毒品安非他命成分無訛
    ，此些毒品除供被告施用外，尚供被告轉讓予甲○○等人施
    用，均如前述，是應依毒品危害防制條例第18條第1 項前段
    規定，均宣告沒收銷燬之。而扣案8 包毒品之外包裝袋，則
    為被告所有，供其保存毒品以利轉讓犯罪所用之物，亦據被
    告陳明在卷（見95年度偵字第8345號卷二第15頁反面至第16
    頁），是應依毒品危害防制條例第19條第1 項規定，併予宣
    告沒收之。上述各沒收銷燬及沒收之處分，應依刑法第51條
    第9 款規定，合併執行之。至於扣案之吸食器1 組、針筒9
    支、剷子4 支、車牌7 面等物，非違禁物，又與本案被告轉
    讓毒品之犯行無涉，爰不於本案宣告沒收之，附此說明。
據上論斷，應依刑事訴訟法第299 第1 項前段，毒品危害防制條
例第8 條第1 項、第2 項、第18條第1 項前段、第19條第1 項，
94 年2月2 日修正後刑法第2 條第1 項前段、第11條前段，94年
2月2日修正前刑法第56條、第47條、第51條第5 款、第9 款、第
10款，判決如主文。
本案經檢察官楊碧瑛到庭執行職務。
中　　華　　民　　國　　96　　年　　1 　　月　　24　　日
　　　　　　　　　刑事第六庭審判長  法　官　周占春
                                    法  官  趙子榮
                                    法  官  林晏如
上正本證明與原本無異。
如不服本判決，應於判決送達後10日內向本院提出上訴狀（應抄
附繕本）。告訴人或被害人如對於本判決不服者，應具備理由請
求檢察官上訴，其上訴期間之計算係以檢察官收受判決正本之日
期為準。
                                    書記官  沈芳君
中　　華　　民　　國　　96　　年　　1 　　月　　26　　日
附錄本案論罪科刑法條全文：
毒品危害防制條例第8條
轉讓第一級毒品者，處1 年以上7 年以下有期徒刑，得併科新臺
幣1 百萬元以下罰金。
轉讓第二級毒品者，處6 月以上5 年以下有期徒刑，得併科新臺
幣70萬元以下罰金。
轉讓第三級毒品者，處3 年以下有期徒刑，得併科新臺幣30萬元
以下罰金。
轉讓第四級毒品者，處1 年以下有期徒刑，得併科新臺幣10萬元
以下罰金。
前四項之未遂犯罰之。
轉讓毒品達一定數量者，加重其刑至二分之一，其標準由行政院
定之。
